【裁判字號】    97,消債更,1491
【裁判日期】    980310
【裁判案由】    更生事件
【裁判全文】
臺灣板橋地方法院民事裁定          97年度消債更字第1491號
聲  請  人  甲○○
上列當事人因消費者債務清理事件，聲請更生，本院裁定如下：
    主  文
聲請駁回。
聲請程序費用由聲請人負擔。
    理  由
一、按債務人不能清償債務或有不能清償之虞者，得依本條例所
    定更生或清算程序，清理其債務，消費者債務清理條例第3
    條定有明文。又聲請更生或清算不合程式或不備其他要件者
    ，法院應以裁定駁回之，但其情形可以補正者，法院應定期
    間先命補正，復為同條例第8 條所明定。
二、本件聲請意旨略以：聲請人其積欠債務總金額為新臺幣（下
    同）873,313 元，因有不能清償債務之虞，前已提出債權人
    清冊，依本條例第151條第1項規定以書面向最大債權金融機
    構日盛國際商業銀行申請前置協商債務清償方案，而協商不
    成立，且其無擔保或無優先權之債務總額未逾12,000,000元
    ，復未經法院裁定開始清算程序或宣告破產，故為此聲請更
    生云云。
三、按本條例第3 條規定「債務人不能清償債務或有不能清償之
    虞者，得依本條例所定更生或清算程序，清理其債務。」所
    謂「不能清償債務」，係指債務人欠缺清償能力，對於已屆
    清償期，且已受請求之債務之全部或主要部分，客觀上可預
    見其為一般且繼續的不能清償之財產狀態之謂。又清償能力
    係由財產、信用、勞力三者構成，雖無足夠財產，如有良好
    之信用、優良之技術或持續不斷之勞力，即屬有清償債務之
    可能。
四、經查：聲請人主張前已提出財團法人聯合徵信中心債權人清
    冊、財產收支狀況說明書、近兩年綜合所得資料清單為證，
    且依本條例第151條第1項規定以書面向最大債權金融機構日
    盛國際商業銀行申請前置協商債務清償方案，而協商不成立
    等情，業據提出日盛國際商業銀行民國97年7月17 日前置協
    商不成立通知書為證，堪信屬實，而依上開不成立通知書記
    載，聲請人係因未能接受顯足以負擔之還款方案之原因而協
    商不成立。復查聲請人並無消費者債務清理條例第6條第3項
    、第8 條所定駁回更生聲請之事由存在，則債務人聲請更生
    ，應屬有據，在程序上固無不合。
五、惟查，依聲請人提出之財產及收入狀況說明書、郵政存簿儲
    金簿之薪資收入部分記載，其自95年1 月1 日起迄今皆任職
    於國立臺灣大學，每月薪資約為33,481元，而以行政院主計
    處公佈之97年度臺灣省每人每月最低生活費用為9,829 元為
    計算標準（該最低生活費用即包括食、衣、住、行等費用在
    內，且聲請人既已負債大於資產，本應較一般人更節約支出
    ，撙節開銷，自應以最低生活費為計算標準），聲請人每月
    尚餘23,652元（計算式：33,481－9,829 ＝23,652）。聲請
    人雖主張尚須負擔其二子之扶養費，惟其二子朱澤佑及朱品
    謙本應由其與其配偶劉艾薇共同負擔扶養義務，此亦為聲請
    人所肯認，即應與其配偶劉艾薇各負擔一半即4,915 元，二
    人共9,829 元（計算式：9,829 2 ×2 ＝9,829） ，是以
    聲請人上開每月剩餘扣除扶養費後，所剩13,823元實足以清
    償日盛國際商業銀行提議之協商條件每月還款金額5,000 元
    。再者，聲請人自陳其與兄、姐三人輪流奉養母親朱余阿美
    ，每人每月皆給付母親扶養費5,000 元以作為生活費用，然
    聲請人既未提出給付扶養費之證明以實其說，縱認聲請人所
    陳為真，其確實每月給付其母親扶養費5,000 元，惟依聲請
    人每月收入扣除其最低生活費與扶養二子與其母之費用後，
    亦尚餘8,823 元（計算式：33,481－9,829 －9,829 －5,00
    0 ＝8,823） ，應無不能負擔上開協商方案之情形，即前置
    協商之債權人所提議之協商條件，顯係在聲請人清償能力之
    範圍內。且受扶養人朱余阿美名下尚有現值金額共2,269,58
    2 元之房地，此亦有財政部台灣省北區國稅財產歸屬資料清
    單在卷可憑，受扶養人朱余阿美是否有不能維持生活而需聲
    請人扶養之情實屬可疑。職此，本件聲請人之每月薪資所得
    既足以維持基本生活、盡法定扶養義務及負擔債權人提議之
    協商條件，即難認聲請人有何不能清償債務之情事、或有何
    不能清償之虞之情形，故其主張情節既與本條例第3 條所定
    要件不符，核其情形又屬無法補正，揆諸首開說明，本件聲
    請自不應准許。爰依消費者債務清理條例第3 條、第8 條，
    裁定如主文。
六、至於所繳納郵務送達費1,700 元，則待本件更生聲請事件確
    定後，如尚有剩餘郵資餘額，再予檢還聲請人，附此敘明。
中    華    民    國    98    年     3    月    10    日
                  民事第三庭    法  官  邱育佩
上為正本係照原本作成。
如不服本裁定，應於裁定送達後10日內，以書狀向本院提出抗告
，並繳納抗告費新臺幣1千元。
中    華    民    國    98    年     3    月    11    日
                                書記官  彭麗紅


司法院資訊處製作；財團法人民間司法改革基金會備份。
